【裁判字號】    96,上訴,5425
【裁判日期】    970314
【裁判案由】    毒品危害防制條例
【裁判全文】
臺灣高等法院刑事判決                96年度上訴字第5425號
上  訴  人
即  被  告  甲○○
上列上訴人因毒品危害防制條例案件，不服臺灣板橋地方法院96
年度訴字第3577號，中華民國96年11月29日第一審判決（起訴案
號：臺灣板橋地方法院檢察署96年度毒偵字第5740號、第6333號
），提起上訴，本院判決如下：
    主  文
原判決關於甲○○被訴96年7月27日施用第一級毒品暨定執行刑
部分撤銷。
甲○○持有第一級毒品，處有期徒刑肆月。扣案之海洛因淨重零
點零伍貳玖公克沒收銷燬，上開海洛因之外包裝塑膠袋壹只沒收
。
其餘上訴駁回。
上開撤銷改判所處之刑與駁回上訴所處之刑，應執行有期徒刑玖
月。扣案之海洛因淨重零點零伍貳玖公克沒收銷燬，上開海洛因
之外包裝塑膠袋壹只及注射針筒壹支均沒收。
    事  實
一、甲○○前因施用毒品案件，經臺灣士林地方法院以93年度毒
    聲字第375號裁定送勒戒處所觀察、勒戒後，認無繼續施用
    毒品傾向，於民國（下同）93年12月2日出所，經臺灣士林
    地方法院檢察署檢察官以93年度毒偵字第568號為不起訴處
    分確定。詎其仍未戒除毒癮，於上開觀察、勒戒執行完畢釋
    放後5年內，基於持有第一級毒品海洛因之犯意，於96年7月
    27日在臺北縣三重市○○○路中華電台地下二樓停車場內為
    警查獲持有第一級毒品海洛因一包。其另基於施用第一級毒
    品海洛因之犯意，於96年8月8日晚10時（起訴書誤繕為22日
    ）在臺北縣三重市不詳地點之公共廁所內，以注射針筒注射
    手臂之方式施用第一級毒品海洛因1次。嗣分別於96年7月27
    日下午3時許、同年8月8日晚7時5分許，經警分別在臺北縣
    三重市○○○路正義公園公廁內與臺北縣三重市○○○路
    149號2樓查獲，並分別扣得海洛因1小包（查獲時淨重0.059
    公克，經檢驗用罄淨重0.0061公克，剩餘淨重0.0529公克檢
    還，起訴書誤載為淨重約0.1公克），並非海洛因之白色粉
    末1包及其所有供施用海洛因所用之注射針筒1支。
二、案經臺北市政府警察局中正第一分局及臺北縣政府警察局三
    重分局報請臺灣板橋地方法院檢察署檢察官偵查起訴。
    理  由
一、上揭事實，業據上訴人即被告甲○○於本院準備程序開庭時
    供承不諱，又被告於96年8月8日為警查獲時經採其尿液檢體
    ，經送往台灣檢驗科技股份有限公司以酵素免疫分析法初步
    檢驗，再以氣相層析質譜儀法確認檢驗結果，確呈鴉片類陽
    性反應，此有該公司濫用藥物尿液檢驗報告1紙在卷可稽（
    附於原審法院審理卷內），另被告於96年7月27日為警查獲
    時扣得之白色粉末，經交通部民用航空局航空醫務中心檢驗
    確係第一級毒品海洛因，有該中心毒品鑑定書1紙附卷可憑
    （見臺灣板橋地方法院檢察署96年毒偵字第5740號偵查卷第
    45頁），此外並有注射針筒1支扣案可資佐證。又被告前因
    施用毒品案件，經臺灣士林地方法院以93年度毒聲字第375
    號裁定送勒戒處所觀察、勒戒後，認無繼續施用毒品傾向，
    於民國（下同）93年12月2日出所，經臺灣士林地方法院檢
    察署檢察官以93年度毒偵字第568號為不起訴處分確定等情
    ，此有本院被告前案紀錄表附卷可參。綜上所述，足認被告
    前經觀察勒戒執行完畢釋放後，五年內再犯本件施用及持有
    第一級毒品之犯行。本案事證明確，被告犯行堪以認定，應
    依法論科。
二、查海洛因依其成癮性、濫用性及對社會危害性之程度，已為
    毒品危害防制條例第2條第2項第1款列為第一級毒品。核被
    告96年8月8日所為，係犯毒品危害防制條例第10條第1項施
    用第一級毒品罪。又被告施用前、後持有第一級毒品之低度
    行為，已為其施用第一級毒品之高度行為所吸收，不另論罪
    。被告96年7月27日被查獲持有毒品海洛因一包，其經警採
    尿送驗呈嗎啡陰性反應，被告於警詢時亦稱並未施用該包海
    洛因，足證被告僅係持有海洛因，原審以被告於審理時認罪
    ，而認定其係施用毒品海洛因，惟此項認罪與客觀事實不符
    ，自無可採。公訴人起訴法條有誤，惟基本事實相符，本院
    自得變更起訴法條為持有第一級毒品。核被告96年7月27日
    所為，係犯毒品危害防制條例第11條第1項持有第一級毒品
    罪。再被告先後二次犯行，犯意各別，行為互殊，應予分論
    併罰。
三、原審就被告96年7月27日犯行，因而予以論罪科刑，固非無
    見。惟查無證據足以證明被告該次有施用毒品海洛因之犯行
    ，有如上述。原判決徒以被告認罪而認定其施用第一級毒品
    ，自有可議。被告此部分上訴核有理由，自應由本院將之連
    同定執行刑部分予以撤銷。爰審酌被告持有毒品數量不多，
    及其有施用毒品經觀察、勒戒，仍不知悔改等一切情狀，量
    處有期徒刑肆月。扣案之海洛因一包（驗後淨重0.0529公克
    ），應依毒品危害防制條例第18條第1項前段規定諭知沒收
    銷燬，而上開海洛因之外包裝塑膠袋一只，係被告所有供犯
    罪所用之物，應依刑法第38條第1項第2款規定宣告沒收。
四、原審就被告96年8月8日犯行，依毒品危害防制條例第10條第
    1項，刑法第11條前段、第38條第1項第2款之規定，審酌被
    告前因施用毒品業經觀察勒戒後，竟不思戒除再為本件施用
    毒品犯行，顯見其不思悔改，自制力亦顯不佳；惟另考量被
    告於犯後已坦承犯行，且施用毒品之行為於本質上係屬自我
    戕害行為，反社會性之程度應屬較低等一切情狀，量處有期
    徒刑柒月，並以扣案之注射針筒一支，為被告所有供犯罪所
    用之物，應依刑法第38條第1項第2款規定宣告沒收。被告於
    96年8月8日查獲時扣得白色粉末1包，經送往台灣檢驗科技
    股份有限公司檢驗結果呈現海洛因陰性反應，自無法諭知沒
    收。其認事用法，核無違誤。被告上訴以此次被查獲之白色
    粉末經檢驗並非海洛因，而認其並未施用海洛因，指摘原判
    決不當，惟查被告經採尿送驗確呈嗎啡陽性反應，且其自承
    有施用毒品海洛因，事證極為明確，其此部分上訴，核無理
    由，應該駁回。並就撤銷改判所處之刑與駁回上訴所處之刑
    定其應執行刑為有期徒刑玖月。
五、被告經合法傳喚，無正當理由不到庭，爰不待其陳述，逕行
    判決。
據上論斷，應依刑事訴訟法第369條第1項前段、第364條、第368
條、第371條、第299條第1項前段，毒品危害防制條例第11條第
1項、第18條第1項前段，刑法第11條前段、第51條第5款、第9款
、第38條第1項第2款，判決如主文。
本案經檢察官蔡薰慧到庭執行職務。
中    華    民    國    97     年    3    月    14    日
                  刑事第十二庭  審判長法  官   蔡永昌
                                      法  官   蘇素娥
                                      法  官   陳榮和
以上正本證明與原本無異。
如不服本判決，應於收受送達後十日內向本院提出上訴書狀，其
未敘述上訴之理由者並得於提起上訴後十日內向本院補提理由書
（均須按他造當事人之人數附繕本）。
                                      書記官   林吟玲
中    華    民    國    97     年    3    月    14    日
附錄：本案論罪科刑法條全文
毒品危害防制條例第10條第1項
施用第一級毒品者，處六月以上五年以下有期徒刑。
毒品危害防制條例第11條第1項
持有第一級毒品者，處三年以下有期徒刑、拘役或新臺幣五萬元
以下罰金。


司法院資訊處製作；財團法人民間司法改革基金會備份。
